【裁判字號】    97,聲再,11
【裁判日期】    971230
【裁判案由】    聲請再審
【裁判全文】
臺灣苗栗地方法院刑事裁定              97年度聲再字第11號
聲  請  人  臺灣苗栗地方法院檢察署檢察官
受  裁判人  甲○○
上列聲請人因聲請再審案件，對於本院苗栗簡易庭中華民國97年
1 月17日97年度苗交簡字第11號確定判決（聲請簡易判決處刑案
號：96年度偵字第5124號），聲請再審，本院裁定如下：
    主  文
本件開始再審。
    理  由
一、聲請人聲請再審意旨略以：本件受判決人「甲○○」自民國
    96年9 月8 日晚間10時許起至11時50分許止，在苗栗縣頭份
    鎮○○里○○○路之「華聲檳榔攤」旁，飲用啤酒6 瓶及含
    酒精成份之燒酒雞3 碗，已達不能安全駕駛動力交通工具之
    程度後，竟仍駕駛車號LU─7393號自小客車自該處出發，欲
    前往同鎮興隆里「四季山莊」；嗣於翌日凌晨1 時23分許，
    行經同鎮○○里○○○路時，因駕車有操控不穩之情形而為
    警攔檢，並測試其呼氣酒精濃度含量達每公升0.86毫克而查
    獲等情，經聲請人於96年12月12日，以96年度偵字第5124號
    聲請簡易判決處刑，嗣經本院於97年1 月17日，以97年度苗
    交簡字第11號判處有期徒刑3 月，並於97年3 月7 日確定在
    案。惟將上開96年度偵字第5124號卷內「甲○○」所按押之
    指紋，送請內政部警政署刑事警察局比對結果，與該局存檔
    之「潘善喜」指紋卡左拇指指紋相符，且受判決人亦供稱係
    遭其弟潘善喜冒名應訊，而潘善喜亦坦承係伊冒用受判決人
    之名應訊；因認「潘善喜」係於96年9 月9 日於警詢中冒用
    其兄「甲○○」之名義應訊並按押指紋，而此項證據於本院
    判決前即已存在，且為本院、當事人所不知，不及調查斟酌
    ，而於判決後，將卷內指紋送請鑑定始行發現，且就該證據
    本身形式上觀察，顯可認為足以動搖原有罪確定判決，而為
    受判決人無罪之判決，爰依刑事訴訟法第420 條第1 項第6
    款聲請再審等語。
二、按有罪之判決確定後，因發現確實之新證據，足認受有罪判
    決之人應受無罪、免訴、免刑或輕於原判決所認罪名之判決
    者，為受判決人之利益，得聲請再審，刑事訴訟法第420 條
    第1 項第6 款定有明文；又刑事訴訟審判中之被告，雖為程
    序主體之一造，仍係檢察官請求法院透過訴訟程序，以判決
    確定國家刑罰權有無與範圍之對象，自須慎重、明確、可辨
    ，刑事訴訟法第266 條規定：「起訴之效力，不及於檢察官
    所指被告以外之人。」第264 條第2 項第1 款並規定：起訴
    書應記載被告之姓名、性別、年齡、籍貫、職業、住所或居
    所或其他足資辨別之特徵；第451 條第2 項復明定上揭第26
    4 條之規定，於檢察官聲請以簡易判決處刑之案件準用之，
    均本此意。倘行為人持用他人之身分證，冒名接受警詢未被
    發覺，檢察官並未實施偵查訊問，即依憑該他人身分證所示
    姓名、性別、年齡、住所等資料，記載於聲請簡易判決處刑
    書，於此情形下，依表示說，固以聲請書所載之他人為審判
    對象；依意思說，檢察官未為偵查行動，其內心本意無從依
    外觀上客觀之事證憑斷，自僅得依聲請書所載者為對象；依
    行動說，第一審純為書面審理，行為人未為實際之訴訟行為
    ，亦無從認定其即為審判之對象。是卷內既無任何客觀上足
    資分辨其他犯罪嫌疑人之人別資料，因犯罪事實及證據部分
    尚無不明，法院當應依同法第453 條之規定，立即處分，則
    該所受請求確定刑罰權範圍之被告，自應認係被冒名之人，
    而非真正之行為人。若被冒名者對於上揭簡易判決不服，上
    訴於該管第二審地方法院合議庭，一旦發現實情，該第二審
    法院應即撤銷第一審之不當判決，改為被告無罪之諭知，不
    能任由檢察官當庭或事後以言詞或書面變更其所指之被告為
    真正之行為人，否則非但有違訴訟關係當事人恆定原則，亦
    有損冒名者之審級利益，且衡諸實際，現今實施刑事訴訟程
    序之各相關機關所建置之被告前案紀錄電腦資料係依移送（
    報告）書或起訴書或聲請簡易判決處刑書所載被告人別基本
    資料立檔，如不將該被冒名之被告改判無罪，勢必留下部分
    難以查考之電腦資料，而僅以冒名者改列被告進行審判，將
    致被冒名者遭受現實利益損害或無謂困擾，殊非國家保護無
    辜人民之道（最高法院97年度台非字第537 號判決參照）。
三、經查：
  (一)本件係因警員攔查酒後駕車者，發現駕駛人呼氣酒精濃度值
    達0 ．86MG/L，帶返警所製作筆錄，記載駕駛人姓名為「甲
    ○○」，男性，民國54年6 月17日出生，出生地在花蓮縣，
    職業係工，身分證統一編號乃「Ｚ000000000」，戶籍及現住
    地址均為花蓮縣新城鄉順安村10鄰草林120 號，駕駛人並在
    警詢筆錄上簽署「甲○○」署押及按指紋，旋經警釋放，作
    成「苗栗縣警察局頭份分局不予解送人犯報告書」，移送檢
    察官偵辦。檢察官遂依據上開地址傳喚甲○○，惟甲○○並
    未於指定期日到庭接受檢察官偵訊，檢察官即逕以「甲○○
    」為被告，依上揭人別基本資料製作聲請簡易判決處刑書，
    聲請簡易判決處刑（案號：96年度偵字第5124號），有相關
    之警詢筆錄、不解送人犯報告書、偵查卷等在卷可稽，則依
    上開說明意旨，本院所受請求確定刑罰權範圍之被告，自應
    認係被冒名之人「甲○○」，而非真正之行為人「潘善喜」
    。是本院既於97年1 月17日，以97年度苗交簡字第11號判決
    ，對檢察官所指之被告「甲○○」，判處有期徒刑3 月，如
    易科罰金，以新臺幣1, 000元折算1 日，並已確定在案，則
    「甲○○」自屬本件「受有罪判決之人」無訛。
  (二)又上開確定判決，經臺灣苗栗地方法院檢察署（下稱苗栗地
    檢署）囑託臺灣花蓮地方法院檢察署（下稱花蓮地檢署）代
    為執行時，「甲○○」始於花蓮地檢署執行檢察官訊問時供
    稱其遭其弟「潘善喜」冒名之情，花蓮地檢署遂函覆苗栗地
    檢署上開確定判決因有冒名之嫌，故無法代為執行；苗栗地
    檢署獲悉後乃將上開96年度偵字第5124號卷內之警詢筆錄、
    酒精測試紀錄表、生理平衡檢測表、逮捕通知書及口卡片上
    之指紋函送內政部警政署刑事警察局鑑定，鑑定結果發現：
    送鑑96年度偵字第5124號卷內警訊調查筆錄、酒精測試紀錄
    表、生理平衡檢測表、逮捕通知書及口卡片上【甲○○】名
    下之指紋計15枚，經比對結果，皆與本局檔存潘善喜指紋卡
    之左拇指指紋相符等情，有相關之偵查卷、執行卷、鑑定書
    等在案可稽。據此，足認該等證據於本院判決前已經存在，
    而為本院、當事人所不知，不及調查斟酌，至判決執行中始
    行發見；且就證據本身形式上觀察，顯然可認為足以動搖原
    有罪確定判決，而為受判決人無罪之判決甚明。綜上所述，
    聲請人所稱上述各節，均屬實在，核與刑事訴訟法第420 條
    第1 項第6 款之規定相符，應認為有再審之理由。爰依刑事
    訴訟法第435 條第1 項，裁定如主文。
中    華    民    國    97    年    12    月    30    日
                  刑事第二庭    審判長法  官  楊  清  益
                                      法  官  林  靜  雯
                                      法  官  林  大  為
以上正本證明與原本無異。
如不服本裁定，應於裁定送達後3日內向本院提出抗告狀。
                                      書記官  蘇  文  熙
中    華    民    國    97    年    12    月    31    日


司法院資訊處製作；財團法人民間司法改革基金會備份。
